【裁判字號】    97,交聲,1736
【裁判日期】    980324
【裁判案由】    違反道路交通管理處罰條例聲明異議
【裁判全文】
臺灣桃園地方法院交通事件裁定        97年度交聲字第1736號
原處分機關  交通部公路總局新竹區監理所
異  議  人
即受處分人  甲○○
上列異議人即受處分人因違反道路交通管理處罰條例案件，對於
交通部公路總局新竹區監理所中華民國97年10月15日所為之處分
（原處分案號：桃監裁罰字第裁52-DB0000000號）聲明異議，本
院裁定如下：
    主  文
原處分均撤銷。
甲○○駕車行經有燈光號誌管制之交岔路口闖紅燈，處罰鍰新臺
幣壹仟捌佰元，並記違規點數參點；又駕車不服從交通勤務警察
或依法令執行交通指揮、稽查任務人員之指揮或稽查，處罰鍰新
臺幣玖佰元，並記違規點數壹點。
    理  由
一、按汽車駕駛人，行經有燈光號誌管制之交岔路口闖紅燈者，
    ，處新臺幣（下同）1,800 元以上5,400 元以下罰鍰，道路
    交通管理處罰條例第53條第1 項定有明文。又按汽車駕駛人
    ，駕駛汽車有不服從交通勤務警察或依法令執行交通指揮、
    稽查任務人員之指揮或稽查者，處900 元以上1,800 元以下
    罰鍰，同條例第60條第2 項第1 款亦有明文規定。
二、本件原處分機關交通部公路總局新竹區監理所係以：異議人
    即受處分人（下稱異議人）甲○○，於民國97年8 月8 日上
    午7 時41分許，騎乘車牌號碼026-BCF 號重型機車（下稱系
    爭機車），沿桃園縣八德市○○路往福國街方向行駛，行經
    建國路與福國街口設有燈光號誌管制之交岔路口時，不僅未
    依正於該路口執行交通整理勤務之桃園縣政府警察局八德分
    局廣興派出所員警蔡文豪之指揮停止進入路口，反係闖紅燈
    往福國街方向行駛離去。嗣經乙○○○○記下該機車車牌號
    碼並查明機車所有人為異議人後，即逕行以異議人有違反前
    揭道路交通管理處罰條例第53條第1 項及第60條第2 項第1
    款規定之行為製單舉發，嗣異議人提出申訴，經原處分機關
    函請舉發單位調查結果，仍認異議人確有前開違規行為，原
    處分機關乃依上開條文、違反道路交通管理事件統一裁罰基
    準及處理細則第43條、第44條及第67條等規定，於97年10月
    15日以桃監裁罰字第裁52-DB0000000號違反道路交通管理事
    件裁決書，就異議人上開駕車闖紅燈及不服指揮之行為，各
    裁處異議人罰鍰1,800 元及900 元等語。
三、聲明異議意旨略以：異議人於前揭時間雖有騎乘系爭機車由
    桃園縣八德市○○路往福國街方向行駛，但異議人於通過建
    國路與福國街口時，所見建國路號誌確實仍為綠燈，且旁邊
    亦有其他往福國街方向之車輛同行，上開路口之交通指揮員
    警亦無對異議人有任何攔查或警告之動作，可能係異議人通
    過建國路停止線時，號誌恰由綠燈欲轉為黃燈，並在異議人
    騎至福國街停止線時號誌即轉為紅燈，而上開指揮交通員警
    依其所站立之位置，其所見之號誌可能係福國街之號誌，因
    此才會誤判異議人闖紅燈，況本件亦無監視器畫面可資佐證
    云云。
四、經查：
    (一)異議人於前揭時間騎乘系爭機車行經上開交岔路口時，確
      有闖紅燈及不服從交通勤務警察指揮等交通違規行為之事
      實，業據證人即本件舉發員警蔡文豪於本院調查時結證稱
      ：本件交通違規係由伊所舉發，伊當天上午6 時30分許至
      8 時30分許，係在桃園縣八德市○○路與福國街口執行交
      整勤務，伊當時是站在路口中央，嗣於7 時41分許時，伊
      面向建國路方向看到有1 部機車從建國路欲左轉福國街，
      而當時建國路號誌已經轉為紅燈，伊就吹哨並且舉左手示
      意該騎士停車，但該部機車並沒有停車且從伊面前直接經
      過，伊就以該部機車騎士闖紅燈且不服指揮為由加以開單
      舉發；伊當天所看的號誌是建國路的號誌，該號誌是雙面
      號誌，伊當時是看到號誌轉為紅燈後，就舉手並鳴哨示意
      建國路方向來車停車，但異議人仍騎乘機車直行，所以伊
      才認定異議人是闖紅燈；伊是在見到號誌變成紅燈後才會
      吹哨，而異議人是在號誌轉為紅燈後才通過停止線進入路
      口，並非異議人所稱於通過停止線時號誌恰為綠燈最後1
      秒，而於行進至路口中央時號誌始轉為黃燈及紅燈，況號
      誌由黃燈轉為紅燈時會有約3 秒的緩衝時間，伊對於號誌
      由黃燈轉為紅燈時恰行駛至路口中央之車輛，或紅燈前就
      已進入路口之車輛均不會加以舉發，因為闖黃燈並不構成
      違規，又當時除了異議人之機車外，並無其他建國路方向
      的來車進入路口等語明確（參見本院卷第26至28頁），並
      有桃園縣政府警察局97年8 月8 日桃警局交字第DB000000
      0 號舉發違反道路交通管理事件通知單1 紙附卷可據（參
      見本院卷第17頁）。
    (二)至異議人雖以前揭情詞置辯。惟查，本件舉發員警蔡文豪
      判斷異議人於前揭時、地闖紅燈之依據，係建國路之雙面
      號誌，而異議人當時所見者亦係此號誌，僅係與證人非同
      面乙情，業據證人蔡文豪於本院調查時結證如前，並有證
      人蔡文豪與異議人當庭分別繪製渠等所見號誌位置之現場
      圖1 紙附卷可參（參見本院卷第7 頁）；又經本院就前揭
      交岔路口交通號誌之時相函詢桃園縣政府交通處，經該府
      回覆稱：建國路與福國街口之建國路號誌為雙面號誌，該
      雙面號誌雖非完全同步，然如立於上開路口中央，視建國
      路往介壽路方向之號誌為紅燈加右轉綠燈，則由建國路欲
      轉入福國街之用路人所看到之號誌亦為紅燈加右轉燈；又
      如立於路口中央者視建國路往介壽路之號誌為紅燈，則由
      建國路欲轉入福國街之用路人所看到之號誌亦為紅燈等語
      ，有桃園縣政府府交工字第0970406485號函暨所附時相示
      意圖1 份在卷可稽（參見本院卷第33至35頁），已足見證
      人蔡文豪以其所見建國路號誌已轉為紅燈後，異議人仍通
      過停止線進入路口往福國街方向行駛，故認定異議人有闖
      紅燈之行為乙節，並非無據。再者，異議人於前揭時、地
      確有騎乘系爭機車闖紅燈及不服指揮之事實，已據證人蔡
      文豪於本院調查時結證無訛，業如前述，而證人蔡文豪雖
      為本件舉發員警，惟其到庭所陳述之上開舉發經過，經查
      尚無違反經驗或論理法則之處，且遍查本件卷存證據資料
      ，亦無任何積極證據足以證明其所述虛偽，亦無足可顯信
      其陳述不可採之品性證據或前科證據存在，自不得僅因其
      為本件開單舉發異議人之員警，即遽予否認其上開證述之
      可信性，況證人蔡文豪與異議人間素昧平生，並無仇隙，
      而警員執行公務時，本身即受有行政懲處責任之監督，且
      其到庭具結作證，更係以刑事責任擔保其證言之真實性。
      從而，證人蔡文豪之前揭結詞應堪採信確屬實情。復本件
      異議人前揭駕車行經有燈光號誌管制之交岔路口闖紅燈及
      不服指揮等交通違規行為，如有監視錄影器錄影或拍照存
      證之物證資料，固可免除不必要之爭議，然員警執行交通
      勤務，依法並未要求就任何違規事項均必須錄影或拍照存
      證，此觀道路交通管理處罰條例第7 條之2 亦規定在當場
      不能或不宜攔截舉發之情況下，可逕行舉發之意旨即明，
      且因此等違規情事均發生於一剎那之間，除非恰有錄影設
      備或得拍攝快速移動畫面之照相設備，否則要求值勤警員
      或舉發機關需緊急錄影或拍照後以此為證，未免與執行勤
      務之實況相悖，並難以實行，故於因無法及時攝影取證之
      情況下，如無其他證據顯示舉發員警有誤認或故意構陷之
      情事時，尚難以舉發員警無法提出其他證據佐證，即認其
      所述不可採信，否則該未裝設科學儀器之路段，豈非陷入
      駕駛人得任意違規之狀態，自非妥適。而本件舉發員警蔡
      文豪於舉發本件交通違規時，係立於上開交岔路口中央執
      行交通整理勤務，參以異議人自承係以時速約35至40公里
      之速度通過，足見證人蔡文豪於取締本件交通違規時，確
      有因情況急迫而無法及時攝影取證之情形，另上開交岔路
      口之監視器錄影畫面已逾保存期限而無從調取一節，亦據
      證人蔡文豪於本院調查時結證明確（參見本院卷第28頁）
      。是以，本件固除證人即本件查獲員警蔡文豪之前揭結詞
      外，別無舉發照片或其他證據以直接證明異議人有前揭交
      通違規行為，然異議人前揭違規行為，既已據證人蔡文豪
      於本院審理中結證明確，異議人於此亦未能提出上開證人
      有誤認或故意構陷之具體事證，復有現場圖及現場照片等
      間接證據足佐，是縱裁決機關僅能由舉發員警證明異議人
      之違規行為，而未能提出照片或其他證據證明，亦難認其
      未盡舉證責任，而遽認裁決機關之處分為不當，是異議人
      指稱並無佐證證明其有上開交通違規行為云云，亦殊無足
      採。
    (三)綜此，本件事證明確，異議人確有於前揭時、地騎乘系爭
      機車闖紅燈及不服指揮之違規行為，均洵堪認定。
五、綜上所述，異議人於前揭時、地確有駕車闖紅燈及不服指揮
    之交通違規行為。從而，原處分機關依前揭道路交通管理處
    罰條例第53條第1 項、第60條第2 項第1 款、違反道路交通
    管理事件統一裁罰基準及處理細則第43條、第44條、第67條
    暨違反道路交通管理事件統一裁罰標準表之規定，各裁處異
    議人罰鍰1,800 元及900 元，均核無違誤。惟按汽車駕駛人
    ，違反同條例第60條第2 項第1 款及第53條之規定者，除依
    原條款處罰鍰外，並應各予以記違規點數1 點及3 點，道路
    交通管理處罰條例第63條第1 項第1 款、第3 款分別定有明
    文；是原處分機關既認定本件異議人係違反同條例第53條第
    1 項及第60條第2 項第1 款之規定，則除處上開罰鍰外，自
    應併予記違規點數1 點及3 點，惟原裁決處分漏未處罰，於
    法自有未合，且上開記點之處罰，係屬強制規定，無從減免
    。是本件異議人之異議雖無理由，惟原處分既有上開瑕疵，
    仍屬無可維持，自應由本院將原處分均撤銷，並仍以受處分
    人有違反道路交通管理處罰條例第53條第1 項及第60條第2
    項第1 款之行為，應依同條例第63條第1 項第1 款、第3 款
    及違反道路交通管理事件統一裁罰基準及處理細則所訂之違
    反道路交通管理事件統一裁罰基準表等規定，裁處異議人如
    主文第2 項所示之罰鍰，並記違規點數3 點及1 點，以資適
    法。
六、據上論斷，應依道路交通案件處理法第第20條，道路交通管
    理處罰條例第53條第1 項、第60條第2 項第1 款，裁定如主
    文。
中    華    民    國     98     年    3   月     24   日
                     交通法庭 法  官     陳振嘉
以上正本證明與原本無異。
如不服本裁定，應於裁定送達後5 日內向本院提出抗告狀。
                              書記官     李佳穎
中    華    民    國    98    年    3     月    24    日


司法院資訊處製作；財團法人民間司法改革基金會備份。
